【裁判字號】    99,上訴,1816
【裁判日期】    991130
【裁判案由】    毒品危害防制條例
【裁判全文】
臺灣高等法院臺中分院刑事判決        99年度上訴字第1816號
上  訴  人
即  被  告  林季煌
上列上訴人因違反毒品危害防制條例案件，不服臺灣臺中地方法
院99年度訴字第1958號中華民國99年7月26日第一審判決（起訴
案號：臺灣臺中地方法院檢察署99年度毒偵字第1932號），提起
上訴，本院判決如下：
    主  文
上訴駁回。
    理  由
一、依刑事訴訟法第350條、第361條、第362條、第367條規定，
    不服地方法院之第一審判決而上訴者，須提出上訴書狀，並
    應敘述具體理由，為上訴必備之程式；其所提出之書狀未敘
    述上訴理由，或僅曾以言詞陳述上訴理由者，均應於上訴期
    間屆滿後20日內補提理由書於第一審法院。第一審法院經形
    式審查，認逾期未補提上訴理由者，應定期間先命補正；逾
    期未補正者，為上訴不合法律上之程式，應以裁定駁回。倘
    已提出上訴理由，但所提非屬具體理由者，則由第二審法院
    以上訴不合法律上之程式，判決駁回。而所謂具體理由，必
    係依據卷內既有訴訟資料或提出新事證，指摘或表明第一審
    判決有何採證認事、用法或量刑等足以影響判決本旨之不當
    或違法，而構成應予撤銷之具體事由，始克當之（例如：依
    憑證據法則具體指出所採證據何以不具證據能力，或依憑卷
    證資料，明確指出所為證據證明力之判斷如何違背經驗、論
    理法則）；倘僅泛言原判決認定事實錯誤、違背法令、量刑
    失之過重或輕縱，而未依上揭意旨指出具體事由，或形式上
    雖已指出具體事由，然該事由縱使屬實，亦不足以認為原判
    決有何不當或違法者（例如：對不具有調查必要性之證據，
    法院未依聲請調查亦未說明理由，或援用證據不當，但除去
    該證據仍應為同一事實之認定），皆難謂係具體理由，俾與
    第二審上訴制度旨在請求第二審法院撤銷、變更第一審不當
    或違法之判決，以實現個案救濟之立法目的相契合，並節制
    濫行上訴（最高法院97年度臺上字第892號判決意旨可資參
    照）。又理由是否具體，則屬第二審法院審查之範圍，不在
    命補正之列，亦即上訴書狀已記載理由，並有具體之敘述時
    ，其上訴既屬合法，第二審法院固應就其理由之是否可取，
    為實體之審理及判斷；如認其上訴書狀雖記載理由，但並未
    具體敘述時，則無須再命補正，可逕認其上訴不合法，以判
    決駁回之（此有最高法院97年度臺上字第1281號判決意旨可
    參）。
二、本案上訴人即被告林季煌（下稱被告）不服原審判決提起上
    訴，其上訴理由略以：原審判決量刑過重，且未判決以替代
    療法喝美沙冬治療，又因父親年邁乏人照顧其生活起居，請
    求從輕量刑云云。
三、經查，刑罰之量定，屬法院自由裁量之職權行使，應審酌刑
    法第57條所列各款事由及一切情狀，為酌量輕重之標準，並
    非漫無限制；量刑輕重係屬事實審法院得依職權自由裁量之
    事項，苟已斟酌刑法第57條各款所列情狀而未逾越法定刑度
    ，不得遽指為違法；且在同一犯罪事實與情節，如別無其他
    加重或減輕之原因，下級審量定之刑，亦無過重或失輕之不
    當情形，則上級審法院對下級審法院之職權行使，原則上應
    予尊重（最高法院72年臺上字第6696號、75年臺上字第7033
    號判例及85年度臺上字第2446號判決意旨參照）。原審以被
    告罪證明確，且構成累犯，並審酌被告有施用毒品前科（見
    卷附臺灣高等法院被告前案紀錄表），仍不知戒絕毒品，復
    施用第1級毒品，及其犯罪之動機、目的、手段、所生危害
    與犯後坦承犯行，態度尚稱良好等一切情狀，量處被告有期
    徒刑10月，原審顯係本於被告之責任為基礎，並已具體斟酌
    刑法第57條所列情形而為量定，並未偏執一端，而有失之過
    重之情事，依上開最高法院判例、判決意旨，不得遽指為違
    法。況且，本院審酌被告有多次因施用毒品案件，經觀察、
    勒戒及法院判處徒刑之事實，有臺灣高等法院被告前案紀錄
    表1份存卷可稽，是被告已有多次因施用毒品而被查獲、判
    決、執行之情事，其不知自我戒惕，仍再犯本案之施用第一
    級毒品罪，顯見其並未戒除毒癮之決心，難認有悔悟之心，
    原審量刑並無過重之情形，被告上訴意旨指原審判決量刑顯
    屬過重云云，尚有誤會。至於被告之家庭情況、經濟能力如
    何等情，非法定絕對必要記載事項，原審未加以調查審酌，
    究於量刑應審酌之事項無生影響，仍不得據為上訴第二審之
    適法理由。至於被告上訴意旨所提及之美沙冬替代療法，係
    檢察官依據刑事訴訟法第253條之2第1項第6款之規定，於其
    為緩起訴處分時，命被告於一定期間內完成戒癮治療，此依
    同法第253條之1第1項規定，係由檢察官參酌刑法第57條所
    列事項及公共利益之維護，認以緩起訴為適當者，得為緩起
    訴處分，是以緩起訴處分係為檢察官之權限，本案既經檢察
    官提起公訴，即表示其認為被告不適當為緩起訴處分，法院
    即應就起訴之犯罪事實為審判，並無得否為緩起訴處分之權
    限，原審判決並無違背法令之處，上訴意旨尚有誤會。
四、綜上所述，本院依形式上觀察認原審判決認事用法並無違法
    或不當之處，量刑亦屬妥適，被告上訴理由並未依據卷內既
    有訴訟資料或提出新事證，指摘或表明第一審判決有何採證
    認事、用法或量刑等足以影響判決本旨之不當或違法，而構
    成應予撤銷之具體事由，自非屬得上訴第二審之具體理由。
    依上揭法律規定及判決意旨，被告提起之第二審上訴不合法
    律上程式，爰不經言詞辯論，判決駁回上訴。
據上論斷，應依刑事訴訟法第367條前段、第372條，判決如主文
。
中    華    民    國    99    年    11    月    30    日
            刑事第十庭  審判長法  官  江  錫  麟
                              法  官  紀  文  勝
                              法  官  周  瑞  芬
以上正本證明與原本無異。
如不服本判決應於收受送達後十日內向本院提出上訴書狀，其未
敘述上訴之理由者，並得於提起上訴後十日內向本院補提理由書
（均須按他造當事人之人數附繕本）「切勿逕送上級法院」。
                              書記官  廖  婉  菁
中    華    民    國    99    年    11    月    30    日

司法院資訊處製作；財團法人民間司法改革基金會備份。
